【裁判字號】    99,交抗,517
【裁判日期】    990127
【裁判案由】    違反道路交通管理處罰條例
【裁判全文】
臺灣高等法院交通事件裁定             99年度交抗字第517號
抗  告  人
即受處分人  甲○○
上列抗告人即受處分人因違反道路交通管理處罰條例案件，不服
臺灣臺北地方法院，中華民國98年12月24日所為裁定（98年度交
聲字第3998號，原處分案號：交通部公路總局臺北區監理所板橋
監理站98年10 月7日板監裁字第裁41-AEY305213號），提起抗告
，本院裁定如下：
    主  文
抗告駁回。
    理  由
一、原裁定意旨略以：受處分人甲○○所有之車號XNM-681 號重
    型機車，於民國98年9 月16日上午10時30分許，行經臺北市
    ○○○路、愛國西路口，有「駕車行經有燈光號誌管制之交
    岔路口紅燈右轉」之違規行為，為警察填製臺北市政府警察
    局北市警交字第AEY305213 號舉發違反道路交通管理事件通
    知單當場舉發。嗣經原處分機關於98年10 月7日以板監裁字
    第裁41-AEY305213號裁決書，依道路交通管理處罰條例第53
    條第2項、第63 條第1項第3款及違反道路交通管理事件統一
    裁罰基準及處理細則所訂之違反道路交通管理事件統一裁罰
    基準表之規定，裁處罰鍰新臺幣（下同）600 元，並記違規
    點數3 點。受處分人雖辯稱：伊沒有超過停止線就停下來云
    云，然受處分人違規經過情形，業據警察陳義淵證述綦詳，
    且受處分人於原審訊問時在現場照片上所繪製之點，已明顯
    超過停止線，是受處分人所述前後不一，因認受處分人確有
    「駕車行經有燈光號誌管制之交岔路口紅燈右轉」之違規。
    是原處分機關所為裁罰，核無違誤，受處分人之異議為無理
    由，應予駁回等語。
二、抗告人即受處分人抗告意旨略稱：受處分人並無紅燈右轉，
    證人即原舉發警察於原審所證不實，蓋：警察當時所在位
    置為重慶南路，無法目睹受處分人停車後又再移動。警察
    態度不佳，故意將紅單上地址欄填寫受處分人高雄家中。
    警察與受處分人言語不和就稱受處分人紅燈右轉。受處分
    人原拒簽紅單，警察稱不簽要以拒簽辦理，受處分人才簽云
    云。
三、經查：
  (一)按道路交通管理處罰條例所稱之「車輛」，係指在道路上以
    原動機行駛之汽車（包括機器腳踏車）或以人力、獸力行駛
    之車輛；又汽（機）車駕駛人行經有燈光號誌管制之交岔路
    口紅燈右轉者，處六百元以上一千八百元以下罰鍰；汽（機
    ）車駕駛人駕駛汽車違反道路交通管理處罰條例第五十三條
    規定者，除應依該條所規定之罰鍰處罰外，並予記違規點數
    三點，道路交通管理處罰條例第3條第8 款、第53條第2項、
    第63條第1項第3款分別定有明文。
  (二)受處分人所有之車號XNM-681號重型機車，於98年9月16日上
    午10時30分許，行經臺北市○○○路、愛國西路口時，為臺
    北市政府警察局中正一分局介壽路派出所警察以受處分人有
    「駕車行經有燈光號誌管制之交岔路口紅燈右轉」之違規事
    由當場攔停舉發等情，有臺北市政府警察局北市警交字第AE
    Y305213 號舉發違反道路交通管理事件通知單（下稱舉發通
    知單）、交通部公路總局臺北區監理所板橋監理站板監裁字
    第裁41-AEY305213號違反道路交通管理事件裁決書、臺北市
    政府警察局中正第一分局98年9 月25日北市警中正一分交字
    第09833261000號函各一份在卷可稽。
  (三)受處分人固不否認其於上開時、地，因警察認其紅燈右轉而
    舉發等情，惟矢口否認有紅燈右轉之違規行為，並辯稱員警
    稱其由重慶南路北往南方向行進，不可能看到受處分人停車
    後又再移動云云，然查證人即舉發警察陳義淵於原審證稱：
    「本案駕駛人於98年9 月16日上午駕駛XNM─681沿臺北市○
    ○○路東向西方向行駛至重慶南路口時，當時愛國西路上的
    東西向的行車管制號誌是紅燈，我當時擔服9點到11 點教育
    大學巡邏勤務，所以我會在周圍來往巡邏，我是從重慶南路
    北往南的方向，剛好走到那個路口，看到駕駛人紅燈右轉，
    雖然他沒有完全轉過去，但機車已經超過停止線，就停在我
    今天庭呈照片所顯示的位置」、「（當時受處分人確實超過
    停止線？）是的」等語明確（見原審卷第12頁背面、第13頁
    ），是證人陳義淵係由重慶南路北往南方向前進，行至該路
    口，又參酌證人陳義淵於原審訊問時於圖示上標示之舉發當
    時站立位置，為臺北市○○○路、愛國西路路口臺北市立教
    育大學外側之人行道上，甚為靠近該警察攔停受處分人並舉
    發違規之路口處，且警察係正面目視抗告人違規之事實，以
    一般執勤警察之專業訓練而言，對於該職務上事項之觀察力
    自遠較一般人更為專注，其誤判之可能性極低，所證應有可
    信之處。受處分人指摘舉發警察不可能看到受處分人停車後
    又再移動云云，僅為受處分人個人臆測之詞，要難採信。另
    抗告意旨另稱：受處分人原拒簽紅單，是警察稱不簽要以拒
    簽辦理，受處分人才簽云云，無非質疑警察證言之憑信性。
    惟受處分人確係於警察舉發之時，即已簽收舉發通知單，有
    舉發通知單上受處分人簽名可證，是證人陳義淵於原審證稱
    受處分人有在紅單上面簽章後離去，並無悖於事實，是抗告
    意旨此部分所辯，亦無可採。
  (四)至受處分人復辯稱：警察與受處分人言語不和就稱受處分人
    紅燈右轉，警察於原審所稱看到受處分人右轉等語為不實云
    云。然查受處分人紅燈右轉之違規事實，業據證人陳義淵於
    原審證述在卷，已如前述，而交通勤務警察或依法令執行交
    通稽查任務人員，所為道路交通管理之稽查，開單舉發違反
    道路交通管理處罰條例所列之違規事實，均係法律明定之職
    權。證人陳義淵既係依法執行公務，與抗告人復無過節，衡
    情當無誣指之理，況證人陳義淵當時親眼目睹受處分人上開
    紅燈右轉之違規行為，且於原審到庭具結作證，更以刑事責
    任擔保證言之真實性，當不至甘冒涉犯偽證罪之風險，蓄意
    構陷受處分人，是證人陳義淵就親眼見聞所證，自堪採信。
    受處分人所辯舉發警察所證與事實不符云云，洵無足取。至
    於受處分人陳稱警察態度不佳，故意將紅單上地址欄填寫受
    處分人高雄家中，與受處分人有無違規事實無涉，並不影響
    違規事實之認定。
四、綜上所述，受處分人於98年9 月16日上午10時30分許，行經
    臺北市○○○路、愛國西路口，有「駕車行經有燈光號誌管
    制之交岔路口紅燈右轉行為」之事實，洵堪認定。原處分機
    關依道路交通管理處罰條例第53條第2 項、第63條之規定，
    就受處分人前揭違規行為，裁處罰鍰600元，並記違規點數3
    點，於法並無不合，原審據此裁定駁回受處分人之異議，並
    無不當。受處分人仍執前詞，提起抗告，為無理由，應予駁
    回。
據上論結，應依道路交通案件處理辦法第26條，刑事訴訟法第41
2條，裁定如主文。
中    華    民    國    99    年    1     月    27    日
                  刑事第二十庭審判長法  官  楊貴雄
                                    法  官  許必奇
                                    法  官  周明鴻
以上正本證明與原本無異。
不得再抗告。
                                    書記官  郭彥琪
中    華    民    國    99    年    1     月    28    日


司法院資訊處製作；財團法人民間司法改革基金會備份。
